【裁判字號】    97,易,543
【裁判日期】    970422
【裁判案由】    詐欺
【裁判全文】
臺灣臺中地方法院刑事判決              97年度易字第543號
公  訴  人  臺灣臺中地方法院檢察署檢察官
被      告  丙○○
上列被告因詐欺案件，經檢察官提起公訴（九十六年度偵字第二
八○九一號），本院判決如下：
    主    文
丙○○幫助意圖為自己不法之所有，以詐術使人將本人之物交付
，累犯，處有期徒刑拾月，減為有期徒刑伍月，如易科罰金，以
新臺幣壹仟元折算壹日。
    犯罪事實
一、丙○○前因誣告案件，於民國（下同）九十三年三月七日（
    起訴書誤植為九十一年三月七日），經本院以九十三年度訴
    字第二七六一號判處有期徒刑三月確定，於九十四年三月二
    十八日入監執行，甫於九十四年六月二十七日縮刑期滿執行
    完畢。詎猶不知悔改，明知金融機構帳戶之存摺、印章、提
    款卡及密碼係供自己使用之重要理財工具，關係個人財產、
    信用之表徵，且能預見將自己帳戶之存摺、印章、提款卡連
    同密碼交付予不詳身分之成年人使用，足供他人作為財產上
    犯罪之工具，竟基於幫助他人詐欺取財之不確定故意，於九
    十五年八月二十一日前某日，在不詳地點，將其前於九十五
    年七月二十六日向中華郵政股份有限公司（已更名為臺灣郵
    政股份有限公司，下稱臺灣郵政公司）所申請設立之豐原東
    勢郵局帳號00000000000000號帳戶（下稱東
    勢郵局帳戶）之存摺、提款卡（含密碼）及印章交付予一真
    實姓名、年籍均不詳之成年人，而容任他人作為詐欺取財之
    工具。嗣該真實姓名、年籍均不詳之成年人於取得丙○○所
    交付之上開帳戶資料後，即與其所屬之詐欺集團成員共同基
    於意圖為自己不法所有之犯意聯絡，由其中一名女性成員於
    九十五年八月二十一日十時許，撥打電話向甲○○佯稱：其
    抽中「國衛會計師公司」新臺幣（下同）一百萬元之獎金，
    惟須先匯款繳交費用，致使甲○○陷於錯誤，誤信為真，依
    其指示於同日十六時許至鹿港郵局以臨櫃匯款十萬元至丙○
    ○之前揭東勢郵局帳戶內，上開款項並隨即遭提領一空。嗣
    因甲○○查覺有異，報警處理，始由警循線查悉上情。
二、案經彰化縣警察局鹿港分局報告臺灣臺中地方法院檢察署檢
    察官偵查起訴。
    理    由
一、按現行刑事訴訟法為保障被告之反對詰問權，排除具有虛偽
    危險性之傳聞證據，以求實體真實之發見，於該法第一百五
    十九條第一項明定被告以外之人於審判外之言詞或書面陳述
    ，除法律有規定者外，不得作為證據。又被告以外之人於審
    判外之陳述，雖不符前四條之規定（即刑事訴訟法第一百五
    十九條之一至同條之四），而經當事人於審判程序同意作為
    證據，法院審酌該言詞陳述或書面陳述作成時之情況，認為
    適當者，亦得為證據；當事人、代理人或辯護人於法院調查
    證據時，知有第一百五十九條第一項不得為證據之情形，而
    未於言詞辯論終結前聲明異議者，視為有前項之同意，刑事
    訴訟法第一百五十九條之五定有明文。本件被害人甲○○於
    警詢時之供述，雖屬被告以外之人於審判外之言詞陳述，為
    傳聞證據，惟本件檢察官及被告丙○○對於上開被害人於警
    詢時陳述之證據能力，於本院準備程序中不爭執，亦未於言
    詞辯論終結前聲明異議，視為於審判程序同意作為證據，且
    本院審酌上開警詢筆錄作成時之情況尚無不當，依刑事訴訟
    法第一五九條之五之規定，自有證據能力，合先敘明。
二、訊據被告丙○○固坦承曾申設前揭東勢郵局帳戶使用之事實
    ，惟矢口否認有何幫助詐欺取財之不法犯行，辯稱：伊東勢
    郵局帳戶之存摺、提款卡、密碼是在八月中旬放在機車裡面
    遺失了，伊機車前後輪胎及置物廂被破壞，帳戶就被偷了，
    密碼是寫在提款卡裡面，且該郵局帳戶是遺失前剛申請的，
    伊有領晶片卡，只有存進壹佰元，之後沒有任何存款。伊有
    向火車站前面的繼中派出所報案，但是派出所都不受理，沒
    有說不受理原因，只說他們會去查，伊沒有賣帳戶云云。經
    查：
  (一)被告丙○○曾申設前開東勢郵局帳戶使用乙情，除為被告
      所不否認，並有臺灣郵政公司豐原郵局九十五年九月四日
      營字第○九五○二○二九一三號函檢附被告上開東勢郵局
      帳戶之立帳申請書一份附卷可稽（見警卷第七頁至第八頁
      ）。而該真實姓名、年籍均不詳之成年人及其所屬詐欺集
      團之成年成員確有以抽中「國衛會計師公司」一百萬元獎
      金，惟須先繳匯費用為由詐騙甲○○，要求其匯款至丙○
      ○之上開東勢郵局帳戶內，而取得該等款項等情，亦據被
      害人甲○○於警詢中指述甚詳（見警卷第四頁至第六頁）
      ，並有上開丙○○東勢郵局帳戶之客戶歷史交易清單在卷
      足佐（見警卷第九頁），顯見被告上開東勢郵局帳戶，確
      經該真實姓名、年籍均不詳之成年人及其所屬之詐欺集團
      成員使用於詐欺取財無訛。
  (二)被告雖以上開情詞置辯，惟被告於九十五年七月二十六日
      存入一百元開戶及申請語音系統後，至被告所自承遺失該
      東勢郵局帳戶之同年八月中旬間，曾於同年八月二日申請
      核發晶片卡，且於同年八月三日無摺存款存入一千元，復
      於同日以卡片提款一千元；再於次日（即同年月四日）以
      卡片窗存一千元，並於同日再以卡片提款一千元；又於同
      月九日申請語音系統後，分別於同月九日、十日、十日無
      摺存款存入一千元後，再於當日以卡片提款將一千元領出
      等情，有被告上開東勢郵局帳戶之客戶歷史交易清單可資
      為憑，且經本院依職權向臺中市警察局第一分函詢被告是
      否曾於九十五年八月間向該局轄區內繼中派出所報案等事
      項，經該局函覆稱：經查本分局繼中派出所未曾於九十五
      年八月間受理過丙○○因其機車置物箱遭破壞竊取財物之
      報案資料等語明確，有該局九十七年三月十三日中分一偵
      字第○九七○○○七二一○號函附於本院卷可憑，足見被
      告上開所辯：伊所有之東勢郵局帳戶是在八月中旬放在機
      車裡面遺失，該郵局帳戶是遺失前剛申請的，伊有領晶片
      卡，只有存進壹佰元，之後沒有任何存款。且該帳戶遺失
      時，伊有向火車站前之繼中派出所報案云云，均與事實不
      符，而難採信。再參以被告雖又於本院審理時陳稱：當時
      伊是因為機車前後輪胎被破壞還有帳戶遺失才去報案，機
      車沒有牽過去警察局，但是伊有叫警察到機車修理店去看
      。那時候機車還沒有修理就去報案，約凌晨三、四點的時
      候，機車行老闆伊不認識，伊牽去修的時候就去報案等語
      （見九十七年四月八日審理筆錄），然徵之被告機車既係
      於凌晨三、四時遺失，當時是否能尋得尚在營業之機車行
      代為修理，已非無疑，況被告復無法提供該機車行之名稱
      、地址以供本院調查，則其所辯顯非可採。況金融卡之所
      以需要設定密碼，目的即在避免非持卡人以非法方法取得
      金融卡後任意使用該金融卡，故應避免將密碼與金融卡放
      置一處，此為一般社會大眾所知悉，被告對此當無不知之
      理，又豈會有將密碼寫在金融卡上如此不智之舉，再參諸
      近來以電話向被害人詐欺取財犯罪層出不窮，該等犯罪，
      多數均係利用人頭帳戶作為出入帳戶，業經媒體廣為披載
      ，則一般人在發現帳戶存摺或提款卡遺失，理當會向金融
      機構掛失止付，本件被告乃成年之人，復曾於九十一年間
      因販賣金融帳戶涉及幫助詐欺之犯行，經本院於九十二年
      六月二日以九十二年度易字第三二四號判處有期徒刑六月
      確定，此有臺灣臺中地方法院檢察署檢察官九十一年度偵
      字一八六三八號起訴書、臺灣高等法院被告前案紀錄表各
      一份附卷可佐（見偵查卷第八頁至第九頁、本院卷），則
      被告丙○○更應知悉須將金融帳戶妥為保管以防止他人使
      用之重要性，惟其於發現該東勢郵局帳戶資料遺失時竟未
      親至郵局辦理掛失止付，藉以保護自身權益，此舉亦有違
      常情。又從事詐欺取財之人為方便收取贓款，並躲避檢警
      之追緝，而以他人帳戶供作款項出入之帳戶，通常會先取
      得帳戶所有人之同意才使用，否則一旦帳戶所有人辦理掛
      失，被害人所匯入之款項即遭凍結無法提領，而帳戶所有
      人反可輕易辦理補發存摺、變更印鑑及密碼，將款項提領
      一空，該犯罪集團當無甘冒此風險而使用遺失或遭竊之帳
      戶來作為詐騙被害人之出入帳戶之理。準此，被告丙○○
      上開所辯，顯為事後卸責之詞，並非可採。被告丙○○所
      有之前揭東勢郵局帳戶資料應係其自行提供予真實姓名、
      年籍均不詳之成年人使用，亦堪認定。
  (三)按刑法上之故意，可分為直接故意與不確定故意（間接故
      意），所謂「不確定故意」，係指行為人對於構成犯罪之
      事實，預見其發生而其發生並不違背其本意者，刑法第十
      三條第二項定有明文；衡諸常情，一般國人向金融機構申
      設帳戶，並無任何法令限制，若係正當用途，大可光明正
      大，自行申請供己使用，何必向他人收集？再者，帳戶之
      用途係用來存提款項，而存摺、印章、提款卡等均係個人
      重要之物件，並具有一定金融交易目的及識別意義，一旦
      有人收購他人帳戶及上開物品供做不明使用，依一般認知
      ，必是隱身幕後之使用人欲利用人頭帳戶掩飾犯行免於遭
      人追查，自極易於令人有與不法犯罪之目的相關之合理懷
      疑。又近來利用各種名義詐欺或恐嚇取財之犯罪類型層出
      不窮，該等犯罪，多數均係利用他人帳戶作為恐嚇取財或
      詐欺所得財物之出入帳戶，並經媒體廣為披載，被告縱使
      並不確知所提供之帳戶，係遭他人用以對被害人詐欺取財
      ，亦無法確知取得帳戶之人係以何種方法於何時地為詐欺
      取財之具體內容，惟對於其所提供之上揭帳戶，將遭人作
      為詐欺取財犯行所得財物匯入及提領之工具使用，應有概
      括之認識，且可預見其發生。被告丙○○係一智力成熟之
      成年人且曾因販賣金融帳戶經本院判處有期徒刑六月確定
      ，自應知該不詳姓名年籍之成年人係利用上開郵局帳戶作
      為犯罪之用，是其對於他人利用上開帳戶存摺、印章、提
      款卡及密碼作為犯詐欺取財罪之出入帳戶等情，能預見其
      發生且其發生不違背其本意，其有幫助該不詳姓名年籍之
      成年人利用上開帳戶犯詐欺取財罪之不確定故意，允無疑
      義。
  (四)綜上所述，被告基於幫助他人實施詐欺取財亦不違背其本
      意之不確定故意，將其所有之上開東勢郵局帳戶交予真實
      姓名、年籍均不詳之成年人使用，幫助其及所屬之詐欺集
      團成員詐欺取財之犯行即足認定，被告上揭所辯，顯係飾
      詞卸責之詞，不足採信。本件事證明確，被告之犯行堪以
      認定。
四、按刑法上之幫助犯，係指以幫助之意思，對於正犯資以助力
    ，而未參予實施犯罪之行為者而言（最高法院四十九年台上
    字第七七號判例參照）。被告丙○○提供其所有之上開東勢
    郵局帳戶供該真實姓名、年籍均不詳之成年人及其等所屬之
    詐欺集團成員作為遂行詐欺取財之指定匯款帳戶使用，顯係
    以幫助他人犯罪之意思，參與實施犯罪構成要件以外之行為
    ，為詐欺取財罪之幫助犯。是核被告所為，係犯刑法第三十
    條第一項、第三百三十九條第一項之幫助詐欺取財罪，依刑
    法第三十條第二項之規定減輕其刑。被告前因誣告案件，於
    九十三年三月七日，經本院以九十三年度訴字第二七六一號
    判處有期徒刑三月確定，於九十四年三月二十八日入監執行
    ，甫於九十四年六月二十七日縮刑期滿執行完畢等情，有臺
    灣高等法院被告全國前案紀錄表在卷可按，其受有期徒刑之
    執行完畢後，五年內故意再犯本案有期徒刑以上之罪，為累
    犯，應依刑法第四十七條第一項之規定加重其刑，並依法先
    加重後減輕之。爰審酌被告丙○○曾犯有幫助詐欺前科，已
    如前述，詎仍不知悔改，再擅自提供金融機構帳戶供他人非
    法使用，非惟幫助他人遂行詐欺取財之目的，同時使詐欺者
    得以隱匿其真實身分，妨礙對於詐欺犯罪集團其餘成員之追
    查，使其愈肆無忌憚，加深犯罪之猖獗，嚴重影響社會經濟
    秩序，並造成本件被害人甲○○遭詐騙十萬元，損失非微，
    且被告犯罪後仍矢口否認犯行，飾詞圖卸刑責，犯後態度非
    屬良好，亦未能與被害人達成和解，並賠償其所受損害等一
    切情狀，量處如主文所示之刑並諭知易科罰金之折算標準，
    以資懲儆。另被告所犯本件之罪，其犯罪時間於九十六年四
    月二十四日以前，符合中華民國九十六年罪犯減刑條例第二
    條第一項第三款規定之減刑條件，爰依其宣告刑減輕其刑二
    分之一，並諭知易科罰金之折算標準。
據上論斷，應依刑事訴訟法第二百九十九條第一項前段，刑法第
三十條第一項前段、第二項、第三百三十九條第一項、刑法第四
十七條第一項、第四十一條第一項前段，刑法施行法第一條之一
第一項、第二項前段，中華民國九十六年罪犯減刑條例第二條第
一項第三款、第七條第一項、第九條，判決如主文。
本案經檢察官乙○○到庭執行職務。
中    華    民    國    97    年    4     月    22    日
              臺灣臺中地方法院刑事第二庭
                       審判長法  官  曾佩琦
                             法  官  郭書豪
                             法  官  許金樹
上正本證明與原本無異。
如不服本判決，應於判決送達後十日內向本院提出上訴狀，上訴
於臺灣高等法院臺中分院（須附繕本）。
上訴書狀如未敘述理由，應於上訴期間屆滿後20日內補提理由書
狀於本院。（應敘述具體理由並附繕本）。
                             書記官 王崑煜
中    華    民    國    97    年    4     月    22    日
附錄本案論罪科刑法條全文
刑法第三十條
幫助他人犯罪者，為從犯。雖他人不知幫助之情者，亦同。
從犯之處罰，得按正犯之刑減輕之。
刑法第三百三十九條
意圖為自己或第三人不法之所有，以詐術使人將本人或第三人之
物交付者，處五年以下有期徒刑、拘役或科或併科一千元以下罰
金。
以前項方法得財產上不法之利益或使第三人得之者，亦同。
前二項之未遂犯罰之。


司法院資訊處製作；財團法人民間司法改革基金會備份。
